臺灣臺北地方法院民事判決　　　　　　　　　　　　九十二年度保險字第二三○號
　　原　　　告　丙○○
　　訴訟代理人　簡長順　　律師
　　複代理人　　江松鶴　　律師
　　被　　　告　新光產物保險股份有限公司
　　法定代理人　甲○○
　　訴訟代理人　乙○○
　　　　　　　　丁○○
右當事人間請求給付保險金事件，本院於民國九十三年三月十一日言詞辯論終結，判
決如左：
    主      文
被告應給付原告新臺幣壹佰肆拾萬元，及自民國九十二年二月二十四日起至清償日止
，按週年利率百分之五計算之利息。
訴訟費用由被告負擔。
    事      實
甲、原告方面：
一、聲明：如主文所示。
二、陳述：被繼承人張文德於九十二年二月八日因車禍死亡，而被繼承人之繼承人即
    原告遂向被告即被繼承人張文德生前所投保該車強制責任險之新光產物保險股份
    有限公司，請求給付死亡保險金，卻遭被告公司拒絕賠償在案，原告爰依法起訴
    請求賠償。
三、證據：提出臺灣士林地方法院檢察署相驗屍體證明書一件、本院家事法庭九十二
    年度繼字第一九六號通知一件、
    上均影本）等件為證。
乙、被告方面：
一、聲明：
  (一)原告之訴駁回。
  (二)如受不利判決，被告願供擔保，請准宣告免為假執行。
二、陳述：被告承保原告之配偶即被保險人張文德所有牌照號碼為ＣＱ－４５８０號
    自小客車之強制汽車責任保險。該車於九十二年二月八日二十二時許，由張文德
    駕駛行經國道一號二十五公里五百公尺北向處，該車先於二十七．五公里北上處
    因不明原因擦撞內側護欄肇事後，未待警方到場處理，自行開駛離；復於行經二
    十五．五公里北上處，疑因操作不當衝撞水泥護欄，致車輛起火燃燒及乘客逃生
    不及而死亡，本案業經國道公路警察局第一警察隊處理在案。然因本件交通事故
    之發生，係因駕駛人張文德操作不當衝撞水泥護欄所引起，乃屬一輛汽車之交通
    事故，是依臺灣高等法院台南分院九十年度上字第一一二號判決、臺灣雲林地方
    法院八十九年度訴字第六一五號判決與台灣高等法院九十年度保險上字第四八號
    判決意旨，及按強制汽車責任保險法施行細則第三條第二項、強制汽車責任保險
    單條款第二條第三項與同條款第十八條規定，被保險汽車之駕駛人張文德即非強
    制汽車責任保險給付之理賠對象。
三、證據：提出保單資料查詢資料一件、國道公路警察局第一警察隊道路交通事故肇
    因初步研判表一件（以上均影本）等件為證。
    理  由
一、本件原告起訴主張被繼承人張文德為其配偶，於生前曾向被告投保強制責任險，
    嗣於九十二年二月八日因車禍死亡，其乃向被告請求給付死亡保險金，卻遭被告
    公司拒絕賠償，為此訴請給付保險金等語；被告則以被保險人張文德所駕駛之車
    輛於九十二年二月八日二十二時許，於行經國道一號北上二十七．五公里處因不
    明原因擦撞內側護欄肇事後，未待警方到場處理，自行開駛離，復於行經二十五
    ．五公里北上處，疑因操作不當衝撞水泥護欄，致車輛起火燃燒及乘客逃生不及
    而死亡，本件事故之發生係因駕駛人張文德操作不當衝撞水泥護欄所引起，乃屬
    一輛汽車之交通事故，依強制汽車責任保險法施行細則第三條第二項、強制汽車
    責任保險單條款第二條第三項與同條款第十八條規定，被保險汽車之駕駛人張文
    德即非強制汽車責任保險給付之理賠對象，原告訴請理賠自屬無據云云資為抗辯
    。
二、本件兩造對於被保險人即原告之被繼承人張文德生前曾與被告簽定強制汽車責任
    保險契約一節並不爭執，而原告為張文德之配偶一節，亦經原告提出
    本及繼承系統表一份附卷可考，被告對此亦無異議，上開事實應堪認定。本件兩
    造所爭執者，乃被保險人究係因自己駕車不慎發生死亡結果，抑或因遭他人撞擊
    所生事故而死亡？蓋依強制汽車責任保險單條款第二條第一項第二款後段約定：
    「本保險契約所稱『受害人』，指因汽車交通事故而遭受體傷、殘廢或死亡之人
    。但汽車交通事故僅涉及一輛汽車者，受害人不包括該汽車之駕駛人。」，換言
    之，亦即不論受害人係因自己或他人駕駛車輛不慎致自己受有傷害，均得援用保
    險契約約定請求給付保險金（至有無過失相抵規定適用乃另一問題），但倘僅係
    自己駕駛車輛不慎造成自己損害，且此一損害之發生不涉及其他車輛時，則不得
    依保險契約請求給付保險金。本件被保險人張文德於九十二年二月八日因發生車
    禍死亡一節，已經本院調閱台灣士林地方法院檢察署九十二年度相字第一○五號
    卷核閱屬實，並有台灣士林地方法院檢察署相驗屍體證明書影本附卷可考，此部
    分事實殆無疑義。可資探究者，乃被保險人張文德發生死亡車禍之現場僅有其所
    駕駛之車輛，除此即別無其他，是張文德究係自己駕駛車輛不慎致肇事死亡，抑
    或因與他人碰撞致發生燃燒致死結果，即有疑義。依內政部警政署國道公路警察
    局警察隊所製作之道路交通事故肇因初步研判表記載，有關肇事經過認為：「Ａ
    車（即被保險人之車輛）先於二七．五公里北上處因不明原因擦撞內側護欄肇事
    後，未待警方到場處理，自行開車駛離。復於行經二五．五公里北上疑因操作不
    當衝撞外側安全島（水泥護欄），致車輛起火燃燒（駕駛及乘客逃生不及）。」
    ，調查分析則認為：「Ａ車疑因操作不當衝撞外側安全島（水泥護欄）。」，肇
    因研判則為：「疑因操作不當」（以上參閱內政部警政署國道公路警察局第一警
    察隊九十三年一月九日公警國一刑璋字第0930000093號函附資料），依上述分析
    資料記載似認為本件係被保險人自己駕駛不當致生死亡結果。而依上揭函附照片
    顯示，被保險人確係於北上二七．五公里處擦撞內側水泥護欄，嗣於北上二五．
    五公里處即衝上右側交流道分隔島上起火燃燒，換言之，被保險人於第一次發生
    擦撞情事時，尚且繼續駕駛約兩公里左右始生撞擊燃燒及死亡結果，究竟如何原
    因被保險人先後發生第一次及第二次撞擊，以現場照片觀察，已無從研判。而依
    被保險人之解剖分析資料顯示，被保險人血液中乙醇濃度為27.8mg/dl（即0.027
    8%）（參上揭相驗卷第五七頁），遠低於0.25%法定標準值，被告對此亦不爭執
    ，亦同意此一酒精濃度並未違反契約約定（參本院九十三年三月十一日言詞辯論
    筆錄），是此部分疑慮亦可排除。而依原告於警詢時所製作之筆錄記載內容：「
    （問：死者於何時與何人出門？欲往何處？）我先生張文德於昨晚（八日）二十
    一時三十分許有打電話給我說和我婆婆陳雪清要出門了，要先前往新生北路的房
    子巡一下，然後再到中山北路一段來接我下班。」、「（問：期間有無再聯絡？
    ）於二十二時許我婆婆有打行動電話給我說在高速公路出了一點事，也沒有說完
    ，電話就斷訊了，我馬上回撥就沒有回應，打我先生的電話也沒回應。」、「（
    問：對本案有無其他意見補充？）車尾保險桿有遭撞擊的跡象，請協助察明，另
    其於二七．五公里處撞到內側護欄後為何會再行駛二公里再撞上安全島起火燃燒
    ？察明報案人是否為目擊者或肇事者。」（以上參閱九十二年二月九日偵詢筆錄
    ），亦無從知悉何以被保險人發生車禍死亡，惟可資探究者，依拍攝被保險人駕
    駛車輛之前後照片顯示，被保險人所駕駛之車輛後端保險桿處有三處凹痕，依原
    告所述，此一凹痕為新傷，而依照片所示，該三處凹痕並無任何掉漆情況，亦未
    有其他顏色油漆殘留，惟此三處凹痕間距相同，似為坊間常見之汽車前端加裝之
    不銹鋼防撞桿所撞擊，以其所在位置觀察，必係自後撞擊無疑，而被告對於系爭
    汽車何以有此傷痕無法說明其緣由，以該處撞擊痕與該車尾端其他扳金色澤比對
    ，其色澤互相一致，堪信該撞擊痕乃新傷，非陳舊傷，佐以原告於警詢時所述該
    撞擊痕為該日上午所無等語，堪信系爭車輛應係遭受他人撞擊所致，應非被保險
    人自行撞擊他人產生，是本件原告主張被保險人係因他人撞擊致生死亡結果一節
    ，堪信確屬有據，被告空言否認，惟無法提出不同解釋，亦無法提出其他證據供
    本院佐參，自不可採。從而，本件被保險人既係因非單一車輛事故致生死亡結果
    ，依約其受益人即本件原告訴請被告給付保險金，及依此計算之利息，即有理由
    ，應予准許。
三、結論：原告之訴為有理由，依民事訴訟法第七十八條，判決如主文。
中　　　華　　　民　　　國　　九十三　　年　　　四　　　月　　　九　　　日
                                  民事第二庭  法  官  汪漢卿
正本係照原本作成
如對本判決上訴，須於判決送達後廿日內向本院提出上訴狀
中　　　華　　　民　　　國　　九十三　　年　　　四　　　月　　　九　　　日
                                              書記官  許婉如
